【裁判字號】    95,交易,70
【裁判日期】    950808
【裁判案由】    過失致死
【裁判全文】
臺灣高雄地方法院刑事判決              95年度交易字第70號
公  訴  人  臺灣高雄地方法院檢察署檢察官
被      告  甲○○
選任辯護人  朱育男律師
被      告  丙○○
上列被告等因過失致死案件，經檢察官提起公訴（95年度偵字第
13823 號），本院判決如下：
    主  文
甲○○因過失致人於死，處有期徒刑伍月，如易科罰金，以佰
元折算壹日。緩刑貳年。
丙○○無罪。
    事  實
一、甲○○於民國94年6 月4 日19時25分許，駕駛車牌號碼5757
    -JM 號自小客車搭載丁○○，沿高雄縣大寮鄉○○村○○○
    路由南往北方向行駛，行經該路與會結路之有號誌交岔路口
    時，本應注意汽車行駛至交岔路口，若直行車尚未進入交岔
    路口，而轉彎車已達中心處開始轉彎，直行車應讓轉彎車先
    行，而依當時天候雨、夜間有照明、柏油路面濕潤、路況正
    常無缺陷或障礙物、視距良好，且依其智識、能力，並無不
    能注意之情形，竟疏未注意於上開情形時，直行車應讓轉彎
    車先行，貿然進入上開路口直行，適有丙○○駕駛車牌號碼
    ZJ-7673 號自小客車搭載葉雅蟬（坐在副駕駛座），沿鳳林
    二路由北往南行經該處，於甲○○所駕車輛尚未進入前開交
    岔路口時，即已達路口中心處開始左轉，欲駛入會結路，甲○○所駕上開車輛車頭因而撞擊正在左轉之丙○○所駕車輛
    右側車身兩車門中間樑柱處，丙○○所駕車輛遭撞擊後打轉
    滑行，右側車身前車門處撞上路旁電線桿，致葉雅蟬受有左
    、右胸氣血胸之傷害，送醫急救仍不治死亡，丙○○則受有
    右前額擦傷、右胸及右上腹撞傷等傷害。甲○○於肇事後因
    受傷而送往高雄市立小港醫院（下稱小港醫院）治療，於有
    偵查犯罪職權之機關或公務員僅知悉犯罪事實，尚不知犯罪
    人為何人前，即向前來醫院處理之警員坦承肇事而接受裁判
    。
二、案經丙○○及葉雅蟬之父己○○訴由高雄縣政府警察局林園
    分局報請臺灣高雄地方法院檢察署檢察官偵查起訴。
    理  由
壹、被告甲○○部分：
一、訊據被告甲○○固坦承曾於上開時、地與共同被告丙○○所
    駕自小客車發生車禍，致葉雅蟬受有左、右胸氣血胸之傷害
    ，送醫急救仍不治死亡，丙○○則受有右前額擦傷、右胸及
    右上腹撞傷等傷害之事實，惟矢口否認有何過失致死犯行，
    辯稱：伊當時沿高雄縣大寮鄉○○村○○○路由南往北方向
    直行，行駛於該路段外側快車道上，到達上開路口時，左前
    方有輛貨車同向行駛，擋住伊的視線，伊看到丙○○的車左
    轉時已經來不及煞車云云。經查：
  (一)程序方面：
  1.證人即本案到場處理警員乙○○○曾於94年10月28日檢察官
    偵查中到庭具結作證，其向檢察官所為之言詞陳述，並無證
    據證明有何顯不可信之情況，且與本案待證事實相關，依刑
    事訴訟法第159 條之1 第2 項規定，得為證據。
  2.卷附臺灣屏東地方法院檢察署鑑定驗斷書、相驗屍體證明書
    、相驗筆錄各1 份，均屬公務員職務上製作之記錄文書或證
    明文書，且無何顯不可信之情況，依刑事訴訟法第159 條之
    4 第1 款得為證據。
  3.卷附瑞生醫院診斷證明書（病患丙○○）1 份，係上開醫院
    因被告丙○○之請求始行製作、出具，並非於例常業務過程
    中必然、接續不斷製作之紀錄文書或證明文書，尚與刑事訴
    訟法第159 條之4 第2 款規定不合。惟觀諸前開診斷證明書
    之內容，係就被告丙○○之傷勢確經該院專業醫師診療、該
    傷勢係何種傷害等節為證明，並經上開醫院院長及診治醫師
    共同蓋章出具，顯係診治醫師基於其醫療專業，就被告丙○○之病情診療判斷後始行製作，且司法機關隨時可以調取醫
    師依醫師法第12條規定所製作，並由醫師執業之醫療機構依
    醫療法第70條規定保存之病歷與之相互核對，若有錯誤，甚
    易發現並糾正，綜上所述，上開診斷證明書可信度甚高，屬
    於可信之特別情況下製作之文書，依刑事訴訟法第159 條之
    4 第3 款規定，有證據能力。
  4.卷附道路交通事故現場圖、道路交通事故調查報告表各1 份
    ，均屬被告以外之人於審判外之書面陳述，而公訴人、被告
    甲○○及其辯護人就上開書面陳述，均於審判程序同意作為
    證據（見本院95年7 月26日審判筆錄），本院審酌該等書面
    陳述作成之情形均屬正常，並無任何不當之情形，且與待證
    事實有關聯性，認適當作為證據，故上開書面陳述依刑事訴
    訟法第159 條之5 第1 項規定，均具有證據能力。
  5.證人即共同被告（亦為告訴人）丙○○於警詢所述，就被告
    甲○○涉案部分而言，屬被告以外之人於審判外之言詞陳述
    ，而公訴人、被告甲○○及辯護人就上開言詞陳述，於本院
    調查證據時知有刑事訴訟法第159 條第1 項不得為證據之情
    形，均未於言詞辯論終結前聲明異議，視為同意作為證據，
    本院審酌該言詞陳述作成之情形尚屬正常，並無何違背法定
    程序或不當之情形，且與被告甲○○涉案部分之待證事實有
    關聯性，認適當作為證據，故就被告甲○○涉案部分，上開
    言詞陳述依刑事訴訟法第159 條之5 之規定，具有證據能力
    。
  (二)實體部分：
  1.被告甲○○對曾於上開時、地，駕駛前開自小客車沿鳳林二
    路外側快車道直行，在前開路口與由被告丙○○所駕駛，對
    向行駛而來欲左轉之自小客車發生車禍，自己所駕車輛之車
    頭撞擊對方車輛右側車身之事實坦承不諱，並於本院準備程
    序中自承確有對方轉彎車已達中心處開始左轉，自己直行車
    尚未進入交岔路口，未讓轉彎車先行之過失（見本院95年4
    月7 日準備程序筆錄），核與證人丙○○於警詢時證稱：伊
    於94年6 月4 日19時25分許，駕駛車號ZJ-7673 號自小客車
    ，沿鳳林二路由北往南方向行駛，行經該路與會結路交岔口
    欲左轉會結路時，見對向沒有來車才左轉，左轉時就發生車
    禍等語（見警卷第4 、5 頁），及證人乙○○○於偵訊、本
    院審理時證述：依車子受損部位所示，2 輛車子撞擊時，是
    黑色自小客車（被告甲○○駕駛）正前車頭撞到銀色車（被
    告丙○○駕駛）右側車身兩車門中間的樑柱，銀色車打滑，
    後來該車右前車門卡到電線桿等語（見偵卷第23頁反面、本
    院95年6 月8 日審判筆錄）大致相符，並有道路交通事故現
    場圖、道路交通事故調查報告表各1 份、現場蒐證照片34張
    在卷可憑，且依上開道路交通事故現場圖、現場蒐證照片所
    示，被告甲○○既係行駛於鳳林二路由南往北方向外側快車
    道上，與對向車道間相隔1 條車道（內側快車道，寬度為4
    公尺）以上之距離，並撞擊被告丙○○所駕自小客車右側車
    身兩車門中間樑柱位置，益徵車禍發生前，被告丙○○已越
    過中心處並開始左轉，左轉進行中被告甲○○始自被告丙○○車身右方駛來並撞上，則被告甲○○確於上開時、地，尚
    未進入前開交岔路口時，因未讓已達中心處開始左轉之轉彎
    車先行，貿然進入該路口直行，致所駕車輛車頭撞擊被告丙○○所駕車輛右側車身，而發生本件車禍無疑。
  2.又被害人葉雅蟬確因本件車禍，受有左、右胸氣血胸之傷害
    ，送醫急救仍不治死亡之事實，業經臺灣屏東地方法院檢察
    署檢察官督同法醫師相驗屬實，並有該署鑑定驗斷書、相驗
    屍體證明書、相驗筆錄各1 份附卷可稽，另被告丙○○亦因
    本件車禍受有右前額擦傷、右胸及右上腹撞傷等傷害，此有
    瑞生醫院診斷證明書1 份在卷可考，並均為被告甲○○所不
    否認，堪信為真實。按汽車行駛至交岔路口，轉彎車應讓直
    行車先行。但直行車尚未進入交岔路口，而轉彎車已達中心
    處開始轉彎，直行車應讓轉彎車先行。道路交通安全規則第
    102 條第1 項第6 款定有明文。被告甲○○行經前開路口時
    ，本應注意汽車行駛至交岔路口時，若直行車尚未進入交岔
    路口，而轉彎車已達中心處開始轉彎，直行車應讓轉彎車先
    行，又依卷附道路交通事故調查報告表所示，當時外在狀況
    為天候雨、夜間有照明、柏油路面濕潤、路況正常無缺陷或
    障礙物、視距良好，依當時情形及被告智識、能力，並無不
    能注意之情形，竟疏未注意上開規定，未讓由被告丙○○所
    駕駛，對向行駛而來已達路口中心處開始左轉之車輛先行，
    即貿然進入上開路口直行，致撞擊被告丙○○所駕車輛而發
    生車禍，被告甲○○就本件車禍之發生顯有過失。至被告甲○○固辯稱當時左前方有輛貨車同向行駛，剛好擋住視線，
    使其不能注意，沒有看到丙○○的車，看到時已來不及煞車
    云云，惟未提出證據以實其說，本院亦查無任何證據證明車
    禍當時確有貨車擋住被告甲○○之視線，使被告甲○○無法
    注意讓轉彎車先行之情形，尚不得僅憑被告甲○○之陳述，
    即認其有不能注意讓轉彎車先行之情形，被告甲○○上開所
    辯，尚不足採。
  3.公訴人固主張被告甲○○就本件車禍之發生，除有未讓轉彎
    車先行之過失外，尚有汽車行駛時疏未注意車前狀況，隨時
    採取必要安全措施之過失，惟「汽車駕駛人應注意車前狀況
    ，並隨時採取必要安全措施」之規定，與前揭道路交通安全
    規則第102 條第1 項第6 款規定相較之下，屬較概括抽象之
    注意義務規定，本件既係因被告甲○○駕駛直行車，未依規
    定讓已達路口中心處開始轉彎之轉彎車先行而發生車禍，被
    告甲○○上開違規行為即已含有疏未注意車前狀況之情形，
    自無庸另論應注意車前狀況，隨時採取必要安全措施，能注
    意而未注意之過失。又檢察官於偵查中曾囑託臺灣省高屏澎
    區車輛行車事故鑑定委員會鑑定本案肇事原因，而該鑑定委
    員會鑑定意見為「一、丙○○駕駛小客車左轉未讓直行車先
    行為肇事原因。二、甲○○駕駛小客車無肇事因素。」有該
    鑑定委員會94年10月12日高屏澎區940680案鑑定意見書1 份
    在卷可佐；然上開鑑定委員會進行鑑定時，被告甲○○尚未
    承認在自己未進入前開交岔路口前，被告丙○○所駕車輛已
    達中心處開始左轉之事實（被告甲○○係於95年4 月7 日本
    院準備程序時始承認，已如前述），上開鑑定未及斟酌該項
    重要相關事實，據以判斷本案肇事原因，該鑑定意見自非可
    採。
  4.綜上所述，被告甲○○就本件車禍之發生有過失，且其過失
    行為使被害人葉雅蟬、丙○○分別因而傷重死亡、受有如前
    所述之傷害，被告甲○○之過失行為與被害人之死亡、受傷
    結果間，具有相當因果關係，本件事證明確，被告甲○○犯
    行堪予認定。另被告甲○○雖曾聲請傳訊證人丁○○，以證
    明車禍發生時，左側有車同向行駛擋住視線之事實，惟本院
    依證人丁○○之住所地2 度合法傳喚，證人丁○○均未到庭
    ，本院復派警拘提，亦因丁○○行方不明無法拘提到案，有
    送達證書2 份、高雄市政府警察局小港分局95年6 月29日高
    市警港分偵字第0950013464號函1 份在卷可參，而被告甲○○亦未提供證人丁○○其他聯絡方式以供傳喚，本院自無從
    調查此項證據，附此敘明。
二、查被告甲○○行為後，如附表所示之法律均經修正，並均自
    95年7 月1 日起開始施行，又本次刑法修正之比較新舊法，
    應就罪刑有關之共犯、未遂犯、想像競合犯、牽連犯、連續
    犯、結合犯，以及累犯加重、自首減輕暨其他法定加減原因
    （如身分加減）與加減例等一切情形，綜其全部罪刑之結果
    而為比較，最高法院95年5 月23日第8 次刑事庭會議決議可
    資參照。則比較如附表所示新舊法後，均以舊法對被告較有
    利，綜合比較結果，新法（本院裁判時之法律）並無較有利
    於被告，依刑法第2 條第1 項前段之規定，自應適用行為時
    之法律以論處。是核被告甲○○所為，係犯修正前刑法第
    276 條第1 項之過失致死罪及第284 條第1 項前段過失傷害
    罪。被告甲○○以1 個過失駕駛行為，同時造成被害人葉雅
    蟬死亡及告訴人丙○○受傷之結果，為想像競合犯，應依刑
    法第55條規定，從一重之修正前刑法第276 條第1 項過失致
    死罪論處（按被告甲○○行為後，94年1 月7 日修正，同年
    2 月2 日公布之刑法，自95年7 月1 日施行，修正後之刑法
    第55條關於想像競合犯之規定，增訂「但不得科以較輕罪名
    所定最輕本刑以下之刑」之但書規定。依最高法院95年5 月
    23日第8 次刑事庭會議決議，認此係科刑之限制，為法理之
    明文化，非屬法律之變更，附此敘明）。公訴人雖未就被告
    甲○○涉犯過失傷害罪部分提起公訴，惟被告甲○○此部分
    犯行與業經起訴之過失致死罪間，有想像競合犯之裁判上一
    罪關係，前已敘明，其上開過失傷害犯行自為起訴效力所及
    ，本院應併予審理。被告甲○○犯罪後，因受傷被送往小港
    醫院治療，其於有偵查犯罪職權之機關或公務員僅知悉犯罪
    事實，尚不知犯罪人為何人前，即向前來醫院處理之警員坦
    承肇事，有高雄縣政府警察局道路交通事故肇事人自首情形
    紀錄表1 份在卷可證，嗣並接受裁判，符合自首之規定，應
    依修正前刑法第62條前段之規定減輕其刑。爰審酌被告甲○○駕駛自小客車，本應謹慎注意遵守交通規則，以維其他參
    與道路交通者之安全，竟未注意汽車行駛至交岔路口時，若
    直行車尚未進入交岔路口，而轉彎車已達中心處開始轉彎，
    直行車應讓轉彎車先行，貿然進入交岔路口直行，致發生本
    件車禍，被害人葉雅蟬因而傷重死亡，使被害人家屬遭受無
    法彌補之傷痛，告訴人丙○○亦受有如前所示之傷害，惟念
    被告甲○○犯後已坦承就本件車禍之發生有過失，且與被害
    人葉雅蟬之家屬達成和解，有和解協議書1 份在卷可憑，犯
    後態度尚佳，及其過失情形、告訴人丙○○傷勢等一切情狀
    ，量處如主文所示之刑。
三、被告甲○○行為時之刑法第41條第1 項前段規定：「犯最重
    本刑為5 年以下有期徒刑以下之刑之罪，而受6 個月以下有
    期徒刑或拘役之宣告，因身體、教育、職業、家庭之關係或
    其他正當事由，執行顯有困難者，得以1 元以上3 元以下折
    算1 日，易科罰金。」關於易科罰金之折算標準，修正前罰
    金罰鍰提高標準條例第2 條前段（自95年7 月1 日起已刪除
    ）規定，就其原定數額提高為100 倍折算1 日，則本件被告
    行為時之易科罰金折算標準，應以銀元300 元折算1 日，經
    折算為新臺幣後，即應以新臺幣900 元折算1 日。惟刑法第
    41條第1 項前段已於95年7 月1 日修正公布施行，修正後規
    定為：「犯最重本刑為5 年以下有期徒刑以下之刑之罪，而
    受6 個月以下有期徒刑或拘役之宣告者，得以新臺幣1 千元
    、2 千元或3 千元折算1 日，易科罰金。」比較修正前後易
    科罰金之折算標準，修正公布施行後之規定並未較有利於被
    告甲○○，自應依刑法第2 條第1 項前段，適用修正前刑法
    第41條第1 項前段規定，定其折算標準。
四、按刑法第74條第1 項各款（即修正前刑法第74條各款）所謂
    受有期徒刑以上刑之宣告，係指宣告其刑之裁判確定者而言
    ，有司法院院解字第2918號解釋及最高法院54年台非字第
    148 號判例可稽。查被告甲○○雖曾因公共危險等案件，經
    臺灣高等法院高雄分院於95年7 月6 日以95年度上更一字第
    100 號判處應執行有期徒刑1 年9 月，緩刑3 年，惟因被告
    甲○○及檢察官均已上訴，該案件目前尚未確定（未構成累
    犯），此外，被告甲○○即無其他經法院論罪科刑之前科，
    有臺灣高等法院被告前案紀錄表、本院辦理刑事案件電話記
    錄查詢表各1 份在卷足參，則被告甲○○自屬前未曾因故意
    犯罪受過有期徒刑以上刑之宣告。其因一時不慎，偶罹刑典
    ，犯後尚能坦認自己確有過失，且已與被害人葉雅蟬之家屬
    達成和解，前已敘明，堪認尚有悔意，經此偵審程序及罪刑
    之宣告，應能知所警惕，信無再犯之虞，本院認所宣告之刑
    以暫不執行為適當，爰併予宣告緩刑2 年，以啟自新（按新
    修正之刑法自95年7 月1 日開始施行，其中第74條有關緩刑
    要件亦有修正，依最高法院95年5 月23日第8 次刑事庭會議
    決議，犯罪在新法施行前，新法施行後，緩刑之宣告，應適
    用新法第74條之規定。故本件應依修正後刑法第74條第1 項
    第1 款規定宣告緩刑，併此敘明）。
貳、被告丙○○部分：
一、公訴意旨略以：被告丙○○於94年6 月4 日19時25分許，駕
    駛車牌號碼ZJ-7673 號自小客車搭載葉雅蟬，沿高雄縣大寮
    鄉○○○路由北往南行駛，行經該路與會結路口，欲左轉駛
    入會結路時，本應注意汽車行駛時，駕駛人應注意車前狀況
    ，隨時採取必要之安全措施，卻疏未注意貿然左轉，適有甲○○駕駛車牌號碼5757-JM 號自小客車沿鳳林二路由南往北
    行駛至該處，亦疏未注意直行車尚未進入交岔路口，而轉彎
    車已達中心處開始轉彎，直行車應讓轉彎車先行，致甲○○
    所駕駛之車輛前車頭撞擊丙○○所駕車輛右側車身，丙○○
    所駕車輛遭撞擊後再撞到路邊電線桿，位於副駕駛座之葉雅
    蟬因而受傷，送醫急救仍不治死亡。因認被告丙○○涉犯刑
    法第276 條第1 項過失致死罪嫌。
二、按犯罪事實應依證據認定之，無證據不得認定犯罪事實；不
    能證明被告犯罪者，應諭知無罪之判決，刑事訴訟法第154
    條第2 項、第301 條第1 項前段分別定有明文。而事實之認
    定，應憑證據，如未能發現相當證據，或證據不足以證明，
    自不能以推測或擬制之方法，以為裁判基礎，最高法院40年
    台上字第86號判例意旨足資參照。又依刑事訴訟法第161 條
    第1 項之規定：檢察官就被告犯罪事實，應負舉證責任，並
    指出證明之方法。因此，檢察官對於起訴之犯罪事實，應負
    提出證據及說服之實質舉證責任。倘其所提出之證據，不足
    為被告有罪之積極證明，或其指出證明之方法，無從說服法
    院以形成被告有罪之心證，基於無罪推定之原則，自應為被
    告無罪判決之諭知，亦有最高法院92年台上字第128 號判例
    要旨足參。且刑事訴訟上證明之資料，無論其為直接證據或
    間接證據，均須達於通常一般人均不致於有所懷疑，而得確
    信其為真實之程度，始得據為有罪之認定，若其關於被告是
    否犯罪之證明未能達此程度，而有合理性懷疑之存在，致使
    無從形成有罪之確信，根據「罪證有疑，利於被告」之證據
    法則，即不得遽為不利被告之認定，此觀諸最高法院76年台
    上字第4986號判例意旨亦甚明顯。
三、本件公訴人認被告丙○○涉犯過失致死犯行，無非係以被告
    丙○○自承有過失、證人乙○○○之證述、卷附交通事故現
    場圖、交通事故調查報告表、現場及車損照片、相驗屍體證
    明書、相驗筆錄等件，資為論罪依據。
四、訊據被告丙○○固坦承確於上開時、地駕車搭載葉雅蟬，與
    共同被告甲○○所駕自小客車發生車禍之事實，惟堅詞否認
    有何過失致死犯行，辯稱：伊確認過對向車道沒有來車才左
    轉，伊到達路口中心處開始左轉時，被告甲○○尚未進入交
    岔路口，是被告甲○○直行車沒有讓轉彎車先行才發生本件
    車禍，伊沒有過失等語。經查：
  (一)本件係因被告甲○○疏未注意汽車行駛至交岔路口時，若直
    行車尚未進入交岔路口，而轉彎車已達中心處開始轉彎，直
    行車應讓轉彎車先行之規定，於被告丙○○所駕車輛已達路
    口中心處開始左轉後，貿然進入上開路口直行，由被告丙○○車身右方駛來，車頭撞擊被告丙○○所駕車輛右側車身而
    發生車禍，已如前述，則被告丙○○開始左轉時，被告甲○○既尚未進入前開路口，被告丙○○復有優先左轉之路權，
    實難認定被告丙○○就本件車禍之發生，有疏未注意車前狀
    況，隨時採取必要安全措施而貿然左轉之過失。
  (二)又按被告或共犯之自白，不得作為有罪判決之唯一證據，仍
    應調查其他必要之證據，以察其是否與事實相符，刑事訴訟
    法第156 條第2 項定有明文。被告丙○○雖曾於偵查中供稱
    覺得自己也有過失云云（見偵卷第59頁），然除其自白外，
    卷內並無其他積極證據足證其有未注意車前狀況，隨時採取
    必要安全措施之疏失或其他疏失，致發生本件車禍之情形，
    自難因被告丙○○曾為上開自白，即認其就本件車禍之發生
    確有過失。至證人乙○○○之證述、卷附交通事故現場圖、
    交通事故調查報告表、現場及車損照片、相驗屍體證明書、
    相驗筆錄等件，均僅能證明於上開時、地確曾發生本件車禍
    ，被害人葉雅蟬因而死亡之事實，尚難憑以認定被告丙○○
    就該車禍之發生應負過失責任。
五、綜上所述，被告丙○○雖於上開時、地駕車搭載被害人葉雅
    蟬，與共同被告甲○○所駕自小客車發生車禍，被害人葉雅
    蟬因而傷重不治，惟公訴人所提出之證據，尚未達於通常一
    般人均不致於有所懷疑，而得確信被告丙○○就此車禍之發
    生應負未注意車前狀況過失責任之程度，且公訴人亦未舉證
    證明被告丙○○就本件車禍之發生有其他過失，故本院無從
    形成被告丙○○應負過失致死罪責之確信，尚難認定被告丙○○有何過失致死之行為。依上說明，公訴人所舉之證據不
    足以證明被告丙○○確有過失致死犯行，此外，復查無其他
    積極證據足資認定被告丙○○確有公訴人所指之上開犯行，
    既不能證明被告丙○○犯罪，揆諸前開法條之規定，依法自
    應為其無罪之諭知。
據上論斷，應依刑事訴訟法第299 條第1 項前段、第301 條第1
項前段，刑法第2 條第1 項前段、第55條、第74條第1 項第1 款
，修正前刑法第276 條第1 項、第284 條第1 項前段、第62條前
段、第41條第1 項前段，罰金罰鍰提高標準條例第1 條前段，修
正前罰金罰鍰提高標準條例第2 條，判決如主文。
本案經檢察官戊○○到庭執行職務。
中    華    民    國    95    年    8     月    8     日
                    交通法庭  審判長法  官  李嘉興
                                    法  官  陳君杰
                                    法  官  楊筑婷
以上正本證明與原本無異。
如不服本判決，應於收受送達後10日內向本院提出上訴書狀。
中    華    民    國    95    年    8     月    9     日
                                    書記官  林靜慧
附錄本案論罪科刑法條：
刑法第276條第1項
因過失致人於死者，處2 年以下有期徒刑、拘役或2 千元以下罰
金。
中華民國刑法第284條第1項
因過失傷害人者，處6 月以下有期徒刑、拘役或5 百元以下罰金
，致重傷者，處1 年以下有期徒刑、拘役或5 百元以下罰金。
附表：刑法修正前後之比較
┌──┬───────┬───────┬───────┬────┬────┐
│刑法│舊法（修正前刑│新法（修正後刑│   比較理由   │比較依據│比較結果│
│條號│法）規定      │法）規定      │              │        │何者對行│
│    │              │              │              │        │為人有利│
├──┼───────┼───────┼───────┼────┼────┤
│第27│該罪法定刑為「│該罪法定刑為「│新法罰金數額下│刑法第2 │舊法    │
│6 條│2 年以下有期徒│2 年以下有期徒│限、計算額度較│條第1 項│        │
│第1 │刑、拘役或2 千│刑、拘役或新臺│舊法增加      │前段    │        │
│項、│元以下罰金」，│幣6 萬元以下罰│              │        │        │
│第33│罰金數額下限為│金」，罰金數額│              │        │        │
│條第│1 元以上（罰金│下限為新臺幣1 │              │        │        │
│5 款│罰鍰提高標準條│千元以上，並以│              │        │        │
│    │例第1 條前段規│百元計算之。  │              │        │        │
│    │定：依法律應處│              │              │        │        │
│    │罰金、罰鍰者，│              │              │        │        │
│    │就其原定數額得│              │              │        │        │
│    │提高為2 倍至10│              │              │        │        │
│    │倍）。        │              │              │        │        │
├──┼───────┼───────┼───────┼────┼────┤
│第28│該罪法定刑為「│該罪法定刑為「│新法罰金數額下│刑法第2 │舊法    │
│4 條│6 月以下有期徒│6 月以下有期徒│限、計算額度較│條第1 項│        │
│第1 │刑、拘役或5 百│刑、拘役或新臺│舊法增加      │前段    │        │
│項前│元以下罰金」，│幣1 萬5 千元以│              │        │        │
│段、│罰金數額下限為│下罰金」，罰金│              │        │        │
│第33│1 元以上（罰金│數額下限為新臺│              │        │        │
│條第│罰鍰提高標準條│幣1 千元以上，│              │        │        │
│5 款│例第1 條前段規│並以百元計算之│              │        │        │
│    │定：依法律應處│。            │              │        │        │
│    │罰金、罰鍰者，│              │              │        │        │
│    │就其原定數額得│              │              │        │        │
│    │提高為2 倍至10│              │              │        │        │
│    │倍）。        │              │              │        │        │
├──┼───────┼───────┼───────┼────┼────┤
│62  │對於未發覺之罪│對於未發覺之罪│舊法時期，自首│刑法第2 │舊法    │
│    │自首而受裁判者│自首而受裁判者│之效果必減其刑│條第1 項│        │
│    │，減輕其刑。但│，得減輕其刑。│，比較言之，自│前段    │        │
│    │有特別規定者，│但有特別規定者│以舊法對行為人│        │        │
│    │依其規定。    │，依其規定。  │有利。        │        │        │
└──┴───────┴───────┴───────┴────┴────┘


司法院資訊處製作；財團法人民間司法改革基金會備份。
